臺灣高等法院刑事判決　　　　　　　　96年度上易字第2268號
上　訴　人　臺灣臺北地方法院檢察署檢察官
上　訴　人
即　被　告　甲○○
被　　　告　乙○○
上列上訴人因被告傷害案件，不服臺灣臺北地方法院96年度易字
第1149號，中華民國96年8月6日第一審判決（起訴案號：臺灣臺
北地方法院檢察署96年度偵字第3540、6500號），提起上訴，本
院判決如下：
    主  文
上訴駁回。
    事  實
一、乙○○與甲○○於民國95年10月10日22時許，在臺北縣新店
    市○○路43巷7號、9號前，因細故發生糾紛，二人竟分別基
    於普通傷害之犯意，徒手互毆，致甲○○受有頭部及鼻子挫
    傷、胸部挫傷瘀血及背部挫傷、右手拇指挫傷及韌帶扭傷之
    傷害；乙○○亦受有頭部外傷併左臉挫傷、左肘、雙手挫傷
    及擦傷之傷害。
二、案經甲○○、乙○○訴由臺北縣政府警察局新店分局報請臺
    灣臺北地方法院檢察署檢察官偵查後聲請以簡易判決處刑，
    並經原審法院改依通常程序審判。
    理  由
壹、程序部分：
一、本件被告乙○○、甲○○所為不利於己之供述，均無出於強
    暴、脅迫、利誘、詐欺、疲勞訊問、違法羈押或其他不正之
    方法，亦非違反法定障礙事由經過期間不得訊問或告知義務
    之規定而為，依刑事訴訟法第156條第1項、第158條之2規定
    ，應認均有證據能力。
二、本件認定犯罪事實所憑之非供述證據（詳見後述），均無違
    反法定程序而取得之情形，依刑事訴訟法第158條之4反面規
    定，自有證據能力。
貳、實體部分：
一、認定犯罪事實所憑之證據及理由：
    訊據被告乙○○、甲○○二人均不否認於上揭時地曾因細故
    發生爭執等情，惟被告二人均矢口否認有何傷害犯行，被告
    乙○○辯稱：甲○○先用手打伊左下顎，伊基於正當防衛而
    回手打伊右臉頰，後來發生推擠云云﹔被告甲○○則辯稱：
    乙○○罵伊又先動手打伊，伊就倒下來，伊沒有出手打他云
    云。經查：
（一）被告乙○○部分：
  (1)、被告乙○○傷害告訴人甲○○之犯罪事實，業據告訴人即
      證人甲○○迭於警訊、偵訊、原審準備程序及審理時分別
      指訴證稱：「乙○○於95年10月10日22時許，在臺北縣新
      店市○○路43巷9 號前傷害我身體，乙○○無故出手傷我
      。乙○○毆打我有無持器械我不知道，因為他是突然出手
      打我。我被毆打後造成我頭部及鼻子挫傷，胸部挫傷瘀血
      及背部挫傷下背痛、右手拇指挫傷及韌帶扭傷，牙齒斷一
      支等傷害，我當時被打到昏厥。」、「95年10月10日晚上
      10點當時我牽1 條小狗在我家門口，乙○○有罵我，我轉
      頭看他就被打了，他打我的臉，牙齒被打斷，打了6 分鐘
      ，當時天色暗，我沒有看到他手上有無拿東西，我不知道
      為什麼會被打，好像是乙○○車子和人擦撞，打我出氣。
      」、「那天晚上我回到家之後，我所養的一隻小隻狗在家
      門口，我聽到有人在外面大聲叫罵，我出門才說「咦」一
      聲，對方就打我，這是他第二次打我，後來打了5、6分鐘
      ，隔壁鄰居才出來看。」、「因為他先罵我又先動手打我
      ，我也不知道為什麼。... 他開車進來的時候，看到我就
      下車一直罵，我不知道他為何罵我，他罵我三字經，我有
      看了他一下，他就衝過來了，我看到他衝過來我就蹲下去
      要抱小狗，他就打我頭部臉部，我的牙齒流血，還有打身
      體，總共大約打5、6分鐘，他還說要給你死。」等語（參
      他字卷第28頁、偵字第3540號卷第8頁、易字卷第16、47
      至48頁）綦詳。佐以，告訴人甲○○因上開過程中受有頭
      部外傷、鼻挫傷、枕部頭皮挫傷及擦傷、胸壁挫傷，有天
      主教耕莘醫院乙種診斷證明書在卷足憑（參偵字第3540號
      卷第11頁）。由上所陳，堪認告訴人確有遭被告出手攻擊
      之事實，至於告訴人指訴遭被告打斷一顆牙齒部分，因上
      開診斷證明書上並未記載此部分之傷勢，被告乙○○亦否
      認告訴人之指訴，是此部分尚不能證明之，併予敘明。
  (2)、按正當防衛必須對於現在不法之侵害始得為之，侵害業已
      過去，即無正當防衛可言。至彼此互毆，又必以一方初無
      傷人之行為，因排除對方不法之侵害而加以還擊，始得以
      正當防衛論。故侵害已過去後之報復行為，與無從分別何
      方為不法侵害之互毆行為，均不得主張防衛權。被告乙○
      ○雖辯稱，甲○○先動手，其回手是正當防衛云云。告訴
      人甲○○已否認出手傷害被告乙○○，是被告乙○○上開
      所辯是否真實，已非無疑。縱真如被告乙○○所辯，係告
      訴人甲○○先出手傷害，其還手係正當防衛等語，然參酌
      被告乙○○正值壯年，告訴人甲○○係年逾70之老人，二
      人實力相差懸殊，若被告乙○○主觀上係以防衛之意，僅
      須撥開告訴人之雙手，即可排除來自告訴人甲○○之侵害
      ，又何須攻擊告訴人甲○○之頭部、臉部等部位，致告訴
      人甲○○受有上揭傷害，被告上開所辯，顯係卸責之詞，
      自不足採。
（二）被告甲○○部分：
      被告甲○○傷害告訴人乙○○之犯罪事實，業據告訴人即
      證人乙○○迭於警訊、偵訊及原審準備程序與審理時指訴
      證稱：「我們是兩人互毆，並且是他先動手。因為甲○○
      家裡養了兩隻大型杜賓狗，很吵而且當日衝到我面前要咬
      我，我罵該狗，甲○○卻出面辱罵我，並先動手毆打我，
      因他先動手所以我才還擊。案發後我是頭部外傷併臉挫傷
      、左肘雙手挫傷及擦傷。」、「是甲○○先動手打我的。
      」、「我那天走在我家樓下時，甲○○有養一隻大型杜賓
      犬，他直接衝過來要咬我，我就大聲喝止，被告甲○○就
      衝出來罵我三字經，我過去跟他理論，結果他就先動手打
      我左臉頰。」、「我走到起訴書所述地點時，大概是7 號
      到9 號之間，甲○○家裡所養的一隻大型杜賓犬從巷子衝
      出要咬我，我就大聲嚇止這隻狗，甲○○就從巷子處對我
      罵三字經，我就過去跟他理論，結果甲○○不僅不接受，
      還先對我動手。他用他的右手打我左下顎，然後一直說你
      不要以為你強壯、他打第二下時我就擋住了，我基於防衛
      我就回手，我打他右邊臉頰，後來他一直要過來抓我，所
      以驗傷報告我的傷勢都在手腕。」等語綦詳（參他字卷第
      25、16頁、易字卷第16、46至47頁），而告訴人乙○○因
      上開過程中受有頭部外傷併左臉挫傷、左肘、雙手挫傷及
      擦傷，有天主教耕莘醫院乙種診斷證明書在卷足憑（參偵
      字第3540號卷第13頁）。由上所陳，堪認告訴人之指訴屬
      實，至徵被告甲○○確有前揭犯行，要係可信無疑，其空
      言否認並無傷害犯行，核屬卸責之詞，不足採信。
（三）綜上所述，本件事證明確，被告二人犯行洵堪認定，應均
      予依法論科。
二、論罪之理由：
    核被告乙○○、甲○○二人所為，均係犯刑法第277條第1項
    之傷害罪。
三、維持原判之理由：
    原審認定被告乙○○、甲○○罪證明確，援引刑事訴訟法第
    299條第1項前段，刑法第277條第1項、第41條第1 項前段，
    刑法施行法第1條之1，中華民國96年罪犯減刑條例第2條第1
    項第3 款、第7條、第9條，並審酌被告二人不思以理性方式
    與人溝通，一言不合即出手攻擊對方，其等犯罪動機、目的
    、手段，傷害犯行對對方所造成之傷害程度尚非嚴重，及其
    智識程度並犯後態度等一切情狀，被告乙○○量處拘役五十
    日，被告甲○○量處拘役五十日，併分別諭知易科罰金之折
    算標準，以資警懲。又被告2人犯罪時間均在96年4月24日之
    前，所犯均非中華民國96年罪犯減刑條例第3 條所列之罪，
    符合減刑條件，依減刑條例第2 條第1項第3款減其宣告刑 2
    分之1 ，被告乙○○所犯傷害罪，減為拘役二十五日；被告
    甲○○所犯傷害罪，減為拘役二十五日，並均諭知易科罰金
    之折算標準。原審認事用法，尚無違誤。檢察官上訴以「被
    告乙○○無視告訴人甲○○年歲已高，仍出手毆打致告訴人
    甲○○傷勢嚴重、惡性非輕，原審量刑過輕」為由，提起上
    訴；被告甲○○提起上訴否認犯行，核均無理由，業據本院
    調查詳為說明如上，均應予駁回。
據上論斷，應依刑事訴訟法第368條，判決如主文。
本案經檢察官劉文水到庭執行職務
中　　華　　民　　國　　96　　年　　11　　月　　22　　日
　　　　　　　　　刑事第十二庭  審判長法　官  蔡永昌
　　　　　　　　　　　　　　　　　    法　官  陳榮和
　　　　　　　 　 　　　　　　　　　　法　官  王梅英
以上正本證明與原本無異。
不得上訴。
                                      書記官  顧哲瑜
中　　華　　民　　國　　96　　年　　11　　月　　26　　日
附錄：本案論罪科刑法條全文
中華民國刑法第277條
傷害人之身體或健康者，處3年以下有期徒刑、拘役或1千元以下
罰金。
犯前項之罪因而致人於死者，處無期徒刑或7年以上有期徒刑；
致重傷者，處3年以上10年以下有期徒刑。
